【裁判字號】    94,上易,788
【裁判日期】    950117
【裁判案由】    賭博
【裁判全文】
臺灣高等法院高雄分院刑事判決         94年度上易字第788號
上  訴  人
即  被  告  甲○○
上列上訴人因賭博案件，不服臺灣高雄地方法院93年度訴字第
1095號中華民國94年7 月29日第一審判決（起訴案號：臺灣高雄
地方法院檢察署93年度偵字第401 號），提起上訴，本院判決如
下：
    主  文
原判決關於甲○○部分撤銷。
甲○○共同連續意圖營利，聚眾賭博，處有期徒刑伍月，如易科
罰金，以參佰元折算壹日。
扣案骰子壹批、天九牌參付、橡皮筋陸包、現金新台幣貳拾伍萬
柒仟玖佰元均沒收。
    事  實
一、甲○○與馬福清、陳啟清、劉復華、蘇以德等人（馬福清等
    人由臺灣高雄地方法院另行審結）共同意圖營利，基於聚眾
    賭博及供給賭博場所之概括犯意聯絡，由馬福清向不知情之
    黃有村以每月新台幣（下同）15,000元之租金承租高雄縣大
    寮鄉○○路○ 段233 之1 號作為公眾得出入之賭博場所，並
    自92年12月12日起至同年月19日止，連續聚集不特定之多數
    人，在上述場所內賭博財物。其賭博方式係以天九牌為賭具
    ，由1 人做莊家，3 人為閒家，再以每人所持天九牌點數大
    小決定輸贏，其他賭客得任意押注；抽頭方式為每贏10,000
    元抽200 元、10,000元至20,000元之間抽300 元，20,000元
    以上抽500 元。其中馬福清係賭場主持人，甲○○、陳啟清
    及劉復華在場負責洗牌及收取抽頭金，並與賭客以前開方式
    賭博且輪流作莊；馬福清、甲○○、陳啟清及劉復華等人因
    而在公眾得出入之場所賭博財物；蘇以德則以每日2,000 元
    之代價，受僱於馬福清擔任把風之工作。嗣於92年12月19日
    20時35分許，有賭客柯重男、張世明（以上2 人由臺灣高雄
    地方法院另行審結）、吳於積、蘇原忠、邱茂峰、張榮顯、
    劉秀美、劉羅玉梅等人，在前址以天九牌賭博財物時為警當
    場查獲，並扣得賭具骰子1 批、天九牌3 付、賭資257,900
    元，及馬福清所有，供犯本罪所用之橡皮筋6 包；及與本案
    無關之筆記簿1本 。
二、案經高雄縣政府警察局林園分局報告臺灣高雄地方法院檢察
    署檢察官偵查起訴。
    理  由
一、上訴人即被告甲○○在原審及本院準備程序雖承認為警查獲
    時，現場有賭客以天九牌賭博財物，及其正從事洗牌工作，
    並有參與賭博等事實，但否認有意圖營利聚眾賭博、供給賭
    博場所等犯行，辯稱：「我不是該賭博場所工作人員，我只
    是在案發前一星期去跟陳啟清借錢，案發當天是去還錢，陳
    啟清說他要下去賭博，叫我代理他洗牌，賭客如果有贏錢會
    自動把不定額的錢放在盒子裡，聽馬福清說由其帶大家去聚
    餐」等語。
二、經查：
  (一)證據能力之認定：
    證人黃有村、蘇以德、吳於積、蘇原忠、邱茂峰、張榮顯、
    劉秀美、劉羅玉梅等人在警詢中陳述，已經檢察官及被告同
    意做為證據，且審酌上開陳述並無不當取供情形，認為適當
    ，依刑事訴訟法第159 條之5 第1 項規定，得為證據。至其
    等於偵查中在檢察官面前所為之陳述，未經具結，依刑事訴
    訟法第158 條之3 之規定，不得作為證據。
  (二)證人馬福清以每月15,000元租金向不知情之黃有村承租高雄
    縣大寮鄉○○路○ 段233 之1 號之房屋作為公眾得出入之賭
    博場所，並聚集不特定之人在內賭博財物，其賭博方式係以
    天九牌為賭具，由1 人做莊家，另3 人為閒家，以每人所持
    天九牌之點數比大小決定輸贏，其他賭客得任意押注；且現
    場有抽頭，其抽頭方式為每贏10,000元抽200 元、10,000元
    至20,000元之間抽300 元、20,000元以上抽500 元；證人蘇
    以德係在場擔任把風工作，被告甲○○及共犯陳啟清及劉復
    華在場負責洗牌及收取抽頭金等事實，除為被告所承認外（
    見警卷第4 至5 頁、偵查卷第98頁），並據證人黃有村、蘇
    以德於警詢（見警卷第32至33頁、第8 頁），及證人馬福清
    、劉復華、陳啟清在原審審理中具結證述明確（見第一審卷
    第216 至219 頁）。又於92年12月19日19時35分許，有賭客
    柯重男、張世明、吳於積、蘇原忠、邱茂峰、張榮顯、劉秀
    美、劉羅玉梅等人，在前址以天九牌賭博財物時為警當場查
    獲之事實，業經證人馬福清、柯重男、吳於積、蘇原忠等人
    分別在警詢及原審理中具結證述明確，並有賭具骰子1 批、
    天九牌3 付、賭資257,900 元及橡皮筋6 包等物扣案可證。
  (三)被告甲○○於警詢及偵查中承認於被警察查獲時正在現場負
    責洗牌，且現場有抽頭等事實（見警卷第4 至5 頁、偵查卷
    第98頁）；又證人即查獲警察阮冠博及朱正文在原審具結證
    稱：「我們到現場時，被告在作清池動作，並在賭客賭完後
    ，幫忙洗牌，再交給賭客，收抽頭金」等語（見第一審卷第
    213 至215 頁），是被告如未與馬福清等人有共同聚賭博及
    提供賭博場所行為，何須在場負責洗牌工作及收取抽頭金行
    為？足證其確係與馬福清等人共同經營賭場無誤。
  (四)綜上所述，被告所辯不足採信，本件事證明確，被告之犯罪
    行為可以認定。又本事證已經明確，被告聲請傳訊證人馬世
    明以證明其並無聚眾賭博之行為，即無必要，附此敘明。
三、論罪科刑部分：
  (一)被告甲○○所為，係犯刑法第268 條之意圖營利供給賭博場
    所罪、意圖營利聚眾賭博罪、刑法第266 條第1 項前段之在
    公眾得出入之場所賭博財物罪。被告甲○○與同案被告馬福
    清、劉復華、陳啟清間就前揭犯行，有犯意聯絡及行為分擔
    ，均為共同正犯。另與蘇以德間就意圖營利供給賭博場及聚
    眾賭博罪部分成立共同正犯。又被告甲○○先後供給賭場、
    聚眾賭博及普通賭博犯行，均係反覆實施而犯同一之罪名，
    顯係各基於一概括犯意，均應依刑法第56條之規定論以連續
    犯，分別以一罪論，並加重其刑。被告所犯圖利供給賭場、
    圖利聚眾賭博及普通賭博3 罪，係基於一個賭博犯意之決定
    ，達成其同一犯罪之各個舉動，應屬法律概念之一行為，其
    一行為觸犯上開3 罪名，為想像競合犯，應依刑法第55條規
    定從一重之圖利聚眾賭博罪處斷。公訴人認被告甲○○所犯
    意圖營利聚眾賭博罪與普通賭博罪應予分論併罰，尚有未洽
    。
  (二)原審以被告證明確而為論罪科刑，固非無見，惟本件扣案之
    賭資應係257,900 元，原判決認係107,900 元，與事實不符
    。被告上訴意旨否認聚眾賭博及提供賭博博場所，雖無理由
    ，惟原判決既有可議之處，應由本院予以撤銷改判，爰審酌
    被告為謀一己之利而提供賭博場所聚眾賭博，並在公眾得出
    入之場所賭博財物，助長投機風氣，犯後又否認犯行，難謂
    有悔悟之心，及其於本件聚眾賭博案件中，並非主要之經營
    者，惡性較輕等一切情狀，量處如主文第2 項所示之刑，併
    諭知易科罰金之折算標準，以示警懲。扣案之骰子1 批、天
    九牌3 付、係當場賭博之器具，另現金257,900 元，均係在
    賭桌上查獲，業經證人阮冠博及朱文正在原審理中具結證述
    明確，故被告及證人陳啟清、柯重男、馬福清等人所稱其中
    150,000 元係由同案被告陳啟清口袋中取出，與事實不符，
    不足採信，故上述賭具與賭資，依刑法第266 條第2 項之規
    定，不問屬於犯人與否，均沒收之。又橡皮筋6 包為共犯馬
    福清所有，且供本件營利聚眾賭博犯行所用之物，業據馬福
    清供述在卷，應依刑法第38條第1 項第2 款之規定，宣告沒
    收。至扣案之筆記簿1 本，並無證據證明係供本件犯行所用
    之物，自不得宣告沒收。
四、被告經合法傳喚，無正當理由不到庭，爰不待其陳述逕行判
    決。
五、同案被告柯重男部分，業經原審判決確定，自不另論列，附
    此敘明。
據上論結，應依刑事訴訟法第371 條、第369 條第1 項前段、第
364 條、第299 條第1 項前段，刑法第28條、第56條、第266 條
第1項 、第2 項、第268 條、第55條、第41條第1 項前段、第38
條第1 項第2 款，罰金罰鍰提高標準條例第1 條、第2 條，判決
如主文。
本案經檢察官陳建年到庭執行職務。
中    華    民    國    95    年    1     月    17    日
                  刑事第三庭    審判長法  官  周賢銳
                                      法  官  謝宏宗
                                      法  官  黃仁松
以上正本證明與原本無異。
不得上訴。
中    華    民    國    95    年    1     月    17    日
                                      書記官  馬蕙梅
附錄本件判決論罪科刑法條：
中華民國刑法第266 條
在公共場所或公眾得出入之場所賭博財物者，處1 千元以下罰金
。但以供人暫時娛樂之物為賭者，不在此限。
當場賭博之器具與在賭檯或兌換籌碼處之財物，不問屬於犯人與
否，沒收之。
刑法第268 條
意圖營利，供給賭博場所或聚眾賭博者，處3 年以下有期徒刑，
得併科3 千元以下罰金。


司法院資訊處製作；財團法人民間司法改革基金會備份。
